【裁判字號】    89,家上,163
【裁判日期】    891128
【裁判案由】    離婚
【裁判全文】
臺灣高等法院民事判決  八十九年度家上字第一六三號
    上  訴  人  乙○○○○
    訴訟代理人  歐陽涵
    被上訴  人  甲○○
右當事人間離婚事件，上訴人對於中華民國八十九年四月十日臺灣板橋地方法院八十
九年度婚字第二五六號第一審判決提起上訴，本院判決如左：
    主    文
上訴駁回。
第二審訴訟費用由上訴人負擔。
    事    實
甲、上訴人方面：
一、聲明：
    (一)原判決廢棄。
    (二)被上訴人在第一審之訴駁回。
二、陳述：除與原判決記載相同者外，補稱略以：
    (一)被上訴人在大陸已有女友，反以上訴人有姦情為由，訴請離婚，並強行迫使上
      訴人及子女媳婦倉促搬家，使上訴人等流離失所，以達成其離婚之目的。被上
      訴人雖曾託友人請上訴人搬回，但被上訴人他日仍會以同樣手段，強行要求上
      訴人搬離，是故上訴人堅不同意離婚。
    (二)兩造現已無感情，雖未住在一起，亦未聯絡往來，但為顧及自身及子女之尊嚴
      ，現堅持不願離婚，乃係因被上訴人未同意返還眷舍之修繕費新台幣（下同）
      五十萬元，被上訴人稱已付十八萬元修繕費，惟該十八萬元為當初購買股票之
      資金，並非修繕費。
    (三)若判決離婚，上訴人勢將搬出眷舍，另行租屋，惟上訴人之每月薪資僅新台幣
      二萬餘元，並不足支付租金，若判准離婚，被上訴人應賠償上訴人前開修繕眷
      舍費十八萬元。
三、證據：除援用第一審所提證據外，補提電話通話明細清單、信函。並聲請訊問證
    人黎梅鳳、黎亦凡、歐陽懋真、歐陽懋善、虞逸蘋、歐陽涵。
乙、被上訴人方面：未於言詞辯論期日到場，惟據其前於準備程序所為之聲明、陳述
    如后：
一、聲明：駁回上訴。
二、陳述：除與原判決記載相同者外，補稱略以：
    (一)兩造所住之眷舍，已請友人轉達請上訴人搬回，但上訴人並不同意。
    (二)上訴人嫁予被上訴人時僅初中學歷，係由被上訴人裁培至商專畢業，其間被上
      上訴人付出甚多，並分擔家計至子女均成年分別就業，絕非如上訴人所稱未付
      擔家計。
三、證據：援用第一審所提證據。
    理    由
一、本件被上訴人經合法通知，未於言詞辯論期日到場，核無民事訴訟法第三百八十
    六條各款所列事由，爰依上訴人之聲請由其一造辯論而為判決。
二、本件被上訴人主張兩造為夫妻，自六十七年間起即因上訴人與其上司有姦情，行
    為放蕩而感情破裂，兩人已分居多年，上訴人對被上訴人不理不踩，其生病時亦
    置若無睹，形同仇人，其所為已達精神上之虐待。上訴人多年來於公休假日及國
    定假日均外宿不歸，從未告知被上訴人行蹤，並構成惡意遺棄，爰依民法第一千
    零五十二第一項第一項第三款、第五款及同絛第二項之規定訴請離婚。上訴人則
    以被上訴人自結婚以來均未負擔家計，子女均由上訴人扶養成人，且兩造因個性
    不合，被上訴人常出言不遜，上訴人受其精神虐待三十幾年，近年來，上訴人始
    於假日返回娘家探視年邁雙親，被上訴人竟因另交大陸女友，為達其離婚之目的
    ，反稱上訴人有姦情，實污辱上訴人之名節。兩造已無感情，並未共住，長久不
    同意離婚係因被上訴人不賠償眷舍之修繕費等語，資為抗辯。
三、查兩造為夫妻，其婚姻關係仍存續中，此有兩造之戶籍資料在卷可稽（附原審卷
    第三五、三六頁）。又兩造因感情破裂，已分居分床二十多年，互不過問，亦未
    照顧彼此，復為兩造所不爭執，應堪信為真實。
四、按有民法第一千零五十二條第一項以外之重大事由，難以維持婚姻者，夫妻之一
    方得請求離婚，同條第二項定有明文。核其立法意旨，係夫妻一方之事由，雖不
    備同條第一項所列各款之要件，祇須按其事由之情節，在客觀上確實難以維持婚
    姻生活者，亦在得請求裁判離婚之列。所謂難以維持婚姻之事由，須該事由足以
    妨害婚姻互敬互愛、互信互諒之基礎，且已達於任何人處於同一境況，均無意維
    持婚姻之程度，如雙方已處於無法溝通之境地，無容忍共度營生之意，其婚姻之
    基礎已不存在，自屬前開之重大事由。查本件兩造因感情不佳，已分房分床二十
    多年，不僅互不理踩，分別開伙，連生病亦互不照顧，顯已無容忍、共同營生之
    意念，上訴人回娘家探視年邁雙親，亦不告知被上訴人，去向不知，致互相指責
    對方有不貞之行為，益見兩造已無法互相溝通、信任，夫妻感情已蕩然無存，兩
    造婚姻關係已無互敬互愛、互信互諒之基礎，亦無法改善，有婚姻之名而無婚姻
    之實，僅徒增兩造衝突及傷害，故被上訴人主張兩造無法再共同生活等情，應堪
    採信。揆諸上開說明，兩造之婚姻之基礎信念既已動搖，無改善繼續和諧相處之
    望，難期回復幸福美滿之婚姻生活，顯已合乎有難以維持婚姻之重大事由，是被
    上訴人據民法第一千零五十二條第二項規定請求離婚，為有理由。上訴人就上開
    兩造難以共同生活等情，亦自陳屬實，惟僅以若離婚後需遷出，致先前所支出之
    眷舍修繕費無法求償為由，而不願離婚置辯，然婚姻以感情為重，兩造既已無共
    同生活意，倘僅以修繕費未賠償為由，拒不離婚，實無可取。
五、綜上，被上訴人主張兩造已無夫妻情誼，難以維持婚姻關係，應可採信，上訴人
    抗辯仍有維持婚姻之必要，無足可取。被上訴人依民法第一千零五十二條第二項
    規定訴請離婚，應予准許。原審判決准予兩造離婚，並無不合，上訴人上訴意旨
    指摘原判決不當，求予廢棄改判，為無理由，應予駁回。
六、被上訴人依民法第一千零五十二條第二項規定訴請離婚，應予准許，如前所述，
    則被上訴人另依民法第一千零五十二條第一項第三款、第五款規定訴請離婚，不
    再論究。
七、至上訴人主張其於國定假日回娘家探望年邁雙親，並聲請訊問證人黎梅鳳、黎亦
    凡、歐陽懋真、毆陽懋善、虞逸蘋、毆陽涵等，核與本件上述准予離婚事由無涉
    ，上訴人此部分聲請，不應准許，附此敘明。
八、據上論結，本件上訴為無理由，依民事訴訟法第四百四十九條第一項、第七十八
    條、第四百六十三條、第三百八十五條第一項前段，判決如主文。
中      華      民      國    八十九    年     十一     月    二十八    日
                                民事第十四庭
                                    審判長法  官  張  劍  男
                                          法  官  陳  筱  珮
                                          法  官  蘇  芹  英
右正本係照原本作成。
如不服本判決，應於收受送達後二十日內向本院提出上訴書狀，其未表明上訴理由者
，應於提出上訴後二十日內向本院補提理由書狀（均須按他造當事人之人數附繕本）
上訴時應提出委任律師或具有律師資格之人之委任狀；委任有律師資格者，另應附具
律師及格證書及釋明委任人與受任人有民事訴訟法第四百六十六條之一第一項但書或
第二項（詳附註）所定關係之釋明文書影本。
中      華      民      國    八十九    年      十一    月    二十九    日
                                          書記官  黃      愛
附註：
民事訴訟法第四百六十六條之一（第一項、第二項）：
對於第二審判決上訴，上訴人應委任律師為訴訟代理人。但上訴人或其法定代理人具
有律師資格者，不在此限。
上訴人之配偶、三親等內之血親、二親等內之姻親，或上訴人為法人、中央或地方機
關時，其所屬專任人員具有律師資格並經法院認為適當者，亦得為第三審訴訟代理人
。


司法院資訊處製作；財團法人民間司法改革基金會備份。
